臺灣臺南地方法院民事判決
109年度簡上字第248號
上  訴  人  劉濬瑋  



被 上 訴人  楊明典  
訴訟代理人  楊宗翰  
上列當事人間請求遷讓房屋等事件，上訴人對於民國109年6月30
日本院臺南簡易庭109年度南簡更一字第2號第一審判決提起上訴
，本院於110年1月21日言詞辯論終結，判決如下：
    主      文
上訴駁回。
原審判決主文第3項應更正為「上訴人應自民國107年6月18日起
至民國109年11月17日止，按月給付被上訴人新臺幣5,000元」。
第二審訴訟費用，由上訴人負擔。
    事實及理由
一、被上訴人於原審起訴主張：兩造於民國106年7月8日簽訂房
    屋租賃契約書，約定由被上訴人將其所有之臺南市○○路00巷
    00號4樓401室房屋（下稱系爭房屋）出租予上訴人，租賃期
    間自106年7月11日起至108年7月10日止，每月租金新臺幣（
    下同）5,000元，水、電及管理等費用，均由上訴人自行負
    擔(下稱系爭租賃契約)。詎上訴人自107年1月起，即未繳納
    租金，迄107年6月15日止，上訴人已積欠5個半月份租金27,
    500元、106年7月至107年4月之電費4,792元，扣除押租金10
    ,000元後，尚欠22,292元。被上訴人曾於107年1月24日、10
    7年5月2日以存證信函通知上訴人限期繳清租金及搬遷，上
    訴人仍未繳納租金，亦未搬遷，被上訴人爰以起訴狀繕本之
    送達為終止系爭租賃契約之意思表示，並依系爭租賃契約及
    民法關於租賃、不當得利之法律關係提起本訴，請求上訴人
    遷讓返還系爭房屋，並給付積欠之租金及電費共計22,292元
    ，及自107年6月18日起至遷讓返還系爭房屋之日止，按月給
    付被上訴人相當於租金之不當得利5,000元。並於原審聲明
    ：上訴人應將系爭房屋遷讓返還被上訴人；上訴人應給付被
    上訴人22,292元；上訴人應自107年6月18日起至遷讓返還系
    爭房屋之日止，按月給付被上訴人5,000元。
二、上訴人於原審則以：上訴人租屋期間親眼目睹上訴人樓上的
    房客配合被上訴人，對上訴人的系爭房屋施放毒氣，該名房
    客還在上訴人的房間內裝設施毒管線，本案涉及刑事謀殺案
    件，一定要追查出背後的犯罪者；被上訴人於107年1月要求
    要再預繳半年的租金時，上訴人就向被上訴人表明此事，且
    表明不願繼續承租，因此上訴人後來是在街頭、超商、網咖
    四處流浪，或在院檢附近空地的汽車內過夜。當時上訴人還
    以手機簡訊向被上訴人表明不續租的意思，但被上訴人故意
    等到半年過後，已經無法向電信單位調取簡訊證據之後，才
    提起本件民事訴訟，就是要讓上訴人無法舉證；上訴人有將
    系爭房屋鑰匙交還給被上訴人等語置辯。並於原審聲明：被
    上訴人之起訴駁回。 
三、原審為上訴人敗訴之判決，上訴人提起上訴，並於本院補陳
    ：上訴人在106年7月就已經先繳了6個月的房租，合約有寫
    每一期都要預繳6個月才能住，上訴人在107年的1月就有用
    手機簡訊告訴被上訴人不租了，因為有毒氣不斷冒出來，被
    上訴人既然沒有收到房租，為何要讓合約繼續6個月，完全
    沒有找警察，完全不合常理的，是被上訴人故意不處理，讓
    系爭房屋空在那裡，被上訴人是刻意要讓手機簡訊内容因逾
    6個月而銷燬。原審判決要上訴人給付相當於租金不當得利
    很不合理。上訴人傳簡訊給被上訴人說不租了之後，被上訴
    人有傳簡訊約上訴人要當面處理，兩造就約在租屋處大樓中
    庭，上訴人當時有把鑰匙還給被上訴人，這大概107年1、2
    月的事。被上訴人說上訴人沒有交還鑰匙，沒有辦法進系爭
    房屋，但被上訴人在原審時自承曾進入系爭房屋，所以被上
    訴人說謊等語。並聲明：原判決廢棄；被上訴人在第一審之
    訴及其假執行之聲請均駁回(見本院卷第17、86、151頁)。
四、被上訴人援引原審之抗辯內容，並聲明：上訴駁回(見本院
    卷第152頁)。
五、得心證之理由：
  ㈠按承租人應依約定日期，支付租金；租金支付有遲延者，出
    租人得定相當期限，催告承租人支付租金，如承租人於其期
    限內不為支付，出租人得終止契約；租賃物為房屋者，遲付
    租金之總額，非達2個月之租額，不得依前項之規定，終止
    契約。其租金約定於每期開始時支付者，並應於遲延給付逾
    2個月時，始得終止契約；承租人於租賃關係終止後，應返
    還租賃物；無法律上之原因而受利益，致他人受損害者，應
    返還其利益，民法第439條前段、第440條第1項、第2項、第
    455條前段、第179條前段分別定有明文。次按當事人主張有
    利於己之事實者，就其事實有舉證之責任，民事訴訟法第27
    7條前段有明文規定。
  ㈡經查：
　⒈被上訴人主張兩造簽立系爭租賃契約、上訴人自107年1月起
    未繳納租金、系爭房屋106年7月至107年4月電費為4,792元
    等節，業據提出與其所述相符之房屋租賃契約書、電表照片
    、電費繳納憑證等件（見調字卷第17頁、簡字卷第33至43頁
    ），堪信為真。則被上訴人主張上訴人自107年1月起未依約
    給付租金，遲付租金之總額已逾2個月以上，被上訴人以起
    訴狀繕本之送達向上訴人為終止系爭租賃契約之意思表示，
    於法有據。又本件起訴狀繕本於107年6月7日寄存上訴人住
    所地之派出所（見調字卷第47頁），故系爭租賃契約應於10
    7年6月17日發生終止效力。是上訴人依租金請求權，請求上
    訴人給付自107年1月1日起至107年6月15日期間積欠之租金2
    7,500元，另依不當得利請求權，請求上訴人給付106年7月
    至107年4月間之電費4,792元，上開款項合計後扣除押租金1
    0,000元後之金額為22,292元【計算式：27,500元＋4,792元－
    10,000元】，為有理由，應予准許。
　⒉被上訴人執原審判決聲請假執行，由本院以109年度司執字第
    70199號遷讓房屋事件受理（下稱系爭執行事件），系爭執
    行事件於109年11月17日點交完畢乙節，有上開系爭執行事
    件全卷卷宗可佐，則上訴人自系爭租賃契約終止後至109年1
    1月17日即屬無權占有系爭房屋，是被上訴人依不當得利返
    還請求權，請求上訴人自107年6月18日起至109年11月17日
    止，按月給付被上訴人5,000元，亦屬有據，應予准許。另
    上訴人雖堅稱：伊於107年1月間已向被上訴人表示不租，並
    交還鑰匙等語，然為被上訴人否認，上訴人又未提出相關證
    據以實其說，尚難憑採。
　㈢綜上所述，本件被上訴人於原審請求上訴人遷讓房屋；給付2
    2,292元；自107年6月18日起至遷讓返還系爭房屋之日止，
    按月給付被上訴人5,000元均有理由，應予准許，原審就此
    部分為被上訴人勝訴之判決，並無不合。上訴意旨指摘原判
    決不當，求予廢棄改判，為無理由，應予駁回。又上訴人於
    本院審理中執原審判決聲請假執行，經系爭執行事件於109
    年11月7日點交系爭房屋，是終期即已特定，爰併將原判決
    所命上訴人應按月給付部分（即原判決主文第3項）更正如
    主文第2項所示，併此敘明。
六、本件事證已臻明確，兩造其餘攻擊防禦方法及舉證，核與本
    判決之結果不生影響，爰不另為贅論，附此敘明。
七、據上論結，本件上訴為無理由，依民事訴訟法第436條之1第
    3項、第449條第1項、第78條，判決如主文。
中　　華　　民　　國　　110 　年　 　2　　月　　4 　　日
        民事第四庭    審判長法　官　施介元
                            法　官　葉淑儀
                            法　官　王淑惠
以上正本係照原本作成。
本判決不得上訴。 
中　　華　　民　　國　　110 　年　 　2　　月　　4 　　日
                            書記官  洪凌婷